【裁判字號】    99,上易,588
【裁判日期】    990714
【裁判案由】    傷害
【裁判全文】
臺灣高等法院臺中分院刑事判決         99年度上易字第588號
上  訴  人
即  被  告  甲○○
上列上訴人因傷害案件，不服臺灣南投地方法院99年度易字第55
號，中華民國99年3 月16日第一審判決（起訴案號：臺灣南投地
方法院檢察署98年度偵字第4829號），提起上訴，本院判決如下
：
    主  文
上訴駁回。
甲○○緩刑貳年。
    事  實
一、甲○○於民國（下同）98年7月28日上午6時14分許，飲酒後
    （所涉公共危險部分，業經臺灣南投地方法院檢察署檢察官
    以98年度偵字第3310號為緩起訴處分），前往丙○○所經營
    位於南投縣埔里鎮○○路○段147號之早餐店用餐，用餐完畢
    甲○○向丙○○之妻子說要積欠餐費，丙○○之妻子因向甲
    ○○抱怨其已非第1次欠款等語，甲○○即心生不滿，遂先
    行離去，經5分鐘後甲○○返回早餐店，將返家所拿之新臺
    幣（下同）1000元交給黃源珊之妻，要求找錢，經丙○○之
    妻找還900元後，甲○○怒氣未消，基於傷害人身體健康之
    犯意，進入工作櫃檯內，揮拳毆打丙○○臉部，甲○○欲繼
    續揮拳毆打丙○○時，丙○○以手阻擋，甲○○則自身後勒
    住丙○○之頸部，兩人重心不穩雙雙倒地，因而造成丙○○
    受有右側閉鎖性之肩脫臼、鼻部會挫傷之傷害。店內其他客
    人賴朝江及另一名姓名年籍不詳之男子見狀，上前將其二人
    分開，賴朝江則將甲○○帶往屋外，以免其二人繼續衝突。
    警方據報前往現場處理，始知上情。
二、案經丙○○訴由南投縣政府警察局埔里分局報告臺灣南投地
    方法院檢察署檢察官偵查起訴。
    理  由
一、證據能力部分：
    按被告以外之人於審判外之陳述，雖不符刑事訴訟法第159
    條之1至第159條之4之規定，然經當事人於審判程序同意作
    為證據，法院審酌該言詞陳述作成時之情況，認為適當者，
    亦得為證據；當事人、代理人或辯護人於法院調查證據時，
    知有刑事訴訟法第159條第1項不得為證據之情形，而未於言
    詞辯論終結前聲明異議者，視為有前項之同意，刑事訴訟法
    第159條之5定有明文。核其立法意旨，在於傳聞證據未經當
    事人之反對詰問予以核實，原則上先予排除。惟若當事人已
    放棄反對詰問權，於審判程序中表明同意該等傳聞證據可作
    為證據；或於言詞辯論終結前未聲明異議，基於尊重當事人
    對傳聞證據之處分權，暨證據資料愈豐富，愈有助於真實發
    見之理念，且強化言詞辯論主義，使訴訟程序得以順暢進行
    ，上開傳聞證據亦均具有證據能力。查本案採為判決基礎之
    被告以外之人於審判外之言詞或書面陳述，固屬傳聞證據，
    惟檢察官及被告於準備程序時，就此部分之證據能力均表示
    沒有意見，且迄至言詞辯論終結前亦未為任何異議，本院審
    酌上證據資料製作時之情況，尚無違法不當及證明力明顯過
    低之瑕疵，亦認為以之作為證據應屬適當，故揆諸前開規定
    ，該審判外之陳述及文書資料均有證據能力。
二、認定犯罪事實之證據：
  (一)訊據被告甲○○固供承有於98年7月28日上午6時14分許，酒
    後前往上開丙○○所經營之早餐店用餐，用餐完畢後因身上
    沒錢而向丙○○之妻說要欠餐費，丙○○之妻子則說其已多
    次欠款，經其回家拿錢後再返回早餐店付款，並與丙○○發
    生爭執之事實，惟矢口否認有何傷害之犯行，辯稱：「我跟
    丙○○有認識，以前都是鄰居，我會去他的店捧場，那天我
    忘了自己口袋沒有錢，老闆娘即丙○○之妻子跟我爭執說我
    之前欠他們錢，我怎麼可能故意欠這小錢，故我馬上回家拿
    錢付給他們，因為他們說我欠他們錢這不是事實，故我跟老
    闆娘即丙○○之妻子有所爭執，而丙○○兇巴巴的，過來做
    勢要打我，我用手架開丙○○，丙○○他自己去打到他的鼻
    子，後來我們二人拉扯，二人才跌倒在地上，且丙○○有打
    了我好幾拳，事情發生之後過了幾天我有去看丙○○，我看
    丙○○也好好的，如果真的有右側閉鎖性之肩脫臼之傷害，
    為何未隔數日再見丙○○其還是可以工作，我想跟丙○○和
    解，丙○○一開始要求十五萬，後來又說十萬元，我付不出
    來這些錢，且我又沒有毆打丙○○，證人是他們的好朋友，
    所述都是偏袒丙○○、說他們好話，對他們不利的證據都不
    提供，且都說對我不利的證詞，這樣很不公平，請庭上調監
    視器錄影帶來看就可以知道原委，因為對方都只截取對他們
    有利的，因為那天去調解委員會時，老闆娘即丙○○之妻子
    就有說他們店有監視器」云云。惟查：
  (1)被告甲○○於98年7月28日上午6時14分許，飲酒後前往丙○
    ○所經營位於南投縣埔里鎮○○路○段147號之早餐店用餐，
    用餐完畢甲○○向丙○○之妻子說要賒欠餐費，丙○○之妻
    子因向甲○○抱怨其已非第一次欠款等語，甲○○不悅隨即
    返家，經5分鐘後甲○○折返回早餐店，將返家拿取之現金
    1000元交給黃源珊之妻付帳，經丙○○之妻找還900元後，
    甲○○與丙○○在店內發生爭執等情，業據告訴人於警詢中
    指訴在卷，且為被告所不爭執，上開事實自可認定。
  (2)告訴人於警詢復指稱：「甲○○來我店裡吃早餐，我看到他
    時他就已經很醉了，他用完餐後就跟我老婆說他忘記帶錢，
    說要欠著，我老婆說你每次喝酒都這樣，每次都沒有帶錢，
    我這是小本生意，那乾脆叫我不要做好了，甲○○就說我欠
    妳多少錢，我回去拿給妳，於是甲○○就回去拿錢，過了大
    約5分鐘左右甲○○回店裡，就拿著1000元直接丟到正在做
    早餐的平底鍋裡，我老婆就叫我請的服務生找錢給他，甲○
    ○走進來櫃台裡面，拿了要找他的剩下的錢之後，就走到工
    作臺裡面，對我大聲說：你不爽喔，就直接用右拳從我的鼻
    樑這邊打下去，當下就一直流鼻血不停，之後他又要打我，
    我就順勢用我的右手擋住，甲○○又過來勒住我的右手和我
    的脖子，我右手就脫臼，不能動，店裡有二個客人看不下去
    ，過來將甲○○拉開，將他拉到店外，甲○○要騎車離開，
    我太太過去將他機車鑰匙拿下來，警方也到場，然後甲○○
    就被警方帶到警察局，因為甲○○好幾次到店內吃早餐都酒
    醉欠帳，可能是這次甲○○不爽我們不讓他欠帳，所以徒手
    打我，之前與他沒有閒隙及仇恨，...甲○○勒住我時，我
    手就脫臼，跟甲○○二人都倒在地上，甲○○還是勒住我不
    放，我根本沒法反抗，我有沒還手，他最多是可能勒住我倒
    地時有擦傷。」等語（詳警卷第6至7頁）。另證人賴朝江於
    警詢證稱：「我在該早餐店內吃早餐，當時甲○○比我更早
    來吃早餐，而其表示身上忘記帶錢，於是他表示要立刻要家
    去拿，約5分鐘回來，將1000元拿給該早餐店的店員找錢，
    找了900元後，他便進去店內，嘴巴碎碎唸的直接往該早餐
    店的老板丙○○臉上打了一拳，丙○○流鼻血的直接倒在地
    上，甲○○又將老板丙○○壓在地上翻來翻去纏在一起，於
    是我見狀，跟旁邊3、4個人上前勸架將甲○○拉出去門口，
    警方就來處理」等語（詳警卷第13頁）；賴朝江於偵查中復
    證稱：「當時我在吃飯，丙○○太太說甲○○欠他錢，今天
    又來欠，丙○○太太說你要還，上次就欠50元，今天又來欠
    ，甲○○說我回去拿，後來他有拿1000元來，丟在櫃台上，
    丙○○太太有找他900元，後來甲○○就往櫃台內走，揮拳
    打丙○○，丙○○有流鼻血，倒在地上，甲○○壓著丙○○
    ，我擔心旁邊的油鍋危險，就與另一位客人一起將甲○○、
    丙○○扶起來，我就將甲○○帶到外面，後來警察就到場了
    ，丙○○被打就倒在地上手脫臼了，無法揮手」等語（詳偵
    卷第15頁）。經核告訴人丙○○所訴與證人賴朝江警、偵訊
    之證詞大致相符，堪信屬實。而告訴人受傷部分，並有埔里
    榮民醫院診斷證明書一紙附卷可稽（見警卷第17頁），足證
    被告確因吃完早餐要求賒帳遭拒，返家拿錢付帳之後，揮拳
    毆打丙○○成傷無誤。
  (3)被告雖以前開情詞置辯，惟證人賴朝江與被告並無仇恨，其
    於偵查中之證詞係經過證人具結程序，如所述不實須負刑法
    偽證罪責，以擔保其證詞之真實性，故證人賴朝江自無甘冒
    偽證罪之刑責而故意陷害被告之理。被告所稱：證人是他們
    的好朋友，證人所述都是偏袒他們云云，尚非有據。再參以
    告訴人丙○○本身係開設早餐店，乃經營生意之人，與顧客
    為善乃維生之道，如非與顧客間確有衝突，豈會無端興訟？
    又告訴人及證人均指稱被告係衝入櫃台裡面毆打告訴人，已
    如前述，被告則稱「我跟老闆娘即丙○○之妻子有所爭執，
    而丙○○兇巴巴的，過來做勢要打我，我用手架開丙○○，
    丙○○他自己去打到他的鼻子，後來我們二人拉扯，二人才
    跌倒在地上」，如依被告所述是丙○○衝過來打他，則二人
    發生鬥毆之地點應當在顧客用餐區，然依現場照片所示，二
    人倒地拉扯並將部分工作物及菜餚打落地面之地點顯係位於
    店家烹煮早餐之處，此有現場照片7張在卷可憑（見偵卷第
    19至20頁反面），故告訴人及證人賴朝江所述是被告衝入櫃
    台內乙節，較符情理，方屬實情，被告所辯非可採信。至於
    被告聲請調閱店內監視器錄影帶一節，本案並無證據足證案
    發時該早餐店已裝有監視器，且如有裝設並有錄下犯罪情節
    ，此乃對告訴人有利之證據，其豈有不提出之理？如未裝有
    監視器或未錄下上開犯罪過程，告訴人之妻豈會在調解時聲
    稱有此證據，反置自己於不利之處境？參酌告訴人於本院陳
    稱該店是案發一個月後才裝置攝影機，但未慮及要留下報價
    單原本來證明其事，且因被告造成之傷害，手已經痛了半年
    ，至今作生意仍還有影響，及被告於本院亦坦承其於案發時
    確與告訴人有拉扯等情，故認被告上開所辯與常理不符，自
    無可採信。
  (4)綜上所述，本案事證已臻明確，被告所辯顯係事後卸責之詞
    ，委無足採，其犯行足以認定。
三、論罪科刑：
    核被告所為，係犯刑法第277條第1項傷害人身體之傷害罪。
    原審經審理結果，認被告罪證明確，適用刑法第277條第1
    項、第41條第1項前段，刑法施行法第1條之1等規定，並審
    酌被告僅因細故，即徒手傷害告訴人之身體，對告訴人造成
    之傷害非淺，且事後非但未與告訴人和解，更飾詞狡辯等一
    切情狀，量處拘役30日，並諭知易科罰金之折算標準。核其
    認事用法尚無不合，量刑亦稱妥適。被告上訴意旨否認犯罪
    ，惟被告本件犯行事證已臻明確，業如前述，被告所辯顯係
    卸責之詞，被告上訴為無理由，應予駁回。末查，被告未曾
    故意犯罪受有期徒刑以上刑之宣告，此有臺灣高等法院被告
    前案紀錄表附卷可憑，且被告於本院審理期間業已與告訴人
    達成和解，願分期給付賠償告訴人2萬元，有和解書在卷可
    佐（見本院卷第26頁），被告經此教訓，自當知所惕勉而無
    再犯之虞，本院綜核各情認上開拘役之宣告，已足策其自新
    ，所宣告之刑，以暫不執行為適當，依法諭知緩刑2年。
據上論斷，應依刑事訴訟法第368條，刑法第74條第1項第1款，
判決如主文。
本案經檢察官乙○○到庭執行職務。
中    華    民    國    99    年    7     月    14    日
            刑事第七庭    審判長法  官  林  榮  龍
                                法  官  江  錫  麟
                                法  官  張  惠  立
上列正本證明與原本無異。
不得上訴。
                                書記官  陳  慈  傳
中    華    民    國    99    年    7     月    14    日
附錄：本案論罪科刑法條全文
中華民國刑法第277條
（普通傷害罪）
傷害人之身體或健康者，處 3 年以下有期徒刑、拘役或 1 千元
以下罰金。
犯前項之罪因而致人於死者，處無期徒刑或 7 年以上有期徒刑
；致重傷者，處 3 年以上 10 年以下有期徒刑。

司法院資訊處製作；財團法人民間司法改革基金會備份。
